【裁判字號】    89,易,3595
【裁判日期】    900214
【裁判案由】    詐欺
【裁判全文】
臺灣板橋地方法院刑事判決                        八十九年度易字第三五九五號
    公  訴  人  臺灣板橋地方法院檢察署檢察官
    被      告  甲○○
右列被告因詐欺案件，經檢察官提起公訴（八十九年度調偵字第七十二號），本院判
決如左：
    主      文
甲○○連續意圖為自己不法之所有，以詐術使人將本人之物交付，處有期徒刑肆月，
如易科罰金，以佰元折算壹日。
    事      實
一、甲○○前於民國八十七年八月十九日，因詐欺案經臺灣高等法院判處有期徒刑四
    月，緩刑三年確定，現仍緩刑中，仍不知悔改，明知其於八十八年六月間，向臺
    北縣三重市○○街一九一號一樓萬家木業有限公司（下稱萬家公司）訂購建材，
    支付部分貨款後，已無付款能力，竟基於意圖為自己不法所有之概括犯意，自八
    十八年七月一日起至同年七月十九日止，繼續以「毛捷」之偽名訂購建材多次，
    致萬家公司負責人乙○○不疑有詐，而依約交付上開建材。詎甲○○事後僅簽以
    切結書以為搪塞，遲未支付新臺幣（下同）二十六萬八百四十六元之貨款，乙○
    ○始知受騙。
二、案經萬家公司代表人乙○○訴由臺灣板橋地方法院檢察署檢察官偵查起訴。
    理  由
一、訊據被告甲○○固坦承於前開時、地向告訴人萬家公司購買建材，並積欠上述貨
    款之情事不諱，惟矢口否認有詐欺犯行，辯稱：我從事室內設計工作，自八十八
    年三、四月間起與萬家公司有生意上往來，八十八年六月間訂購十五萬餘元之建
    材，同年七月間再訂購二十五萬二千九百四十三元之建材，因為生意競爭激烈，
    成本壓得很低，但建材自八十八年七月間起又漲價，以致錯估成本造成虧損，而
    廠商又違約付款，以致無力清償，但六月份之貨款僅積欠九千六百六十三元，加
    上七月份之貨款，共積欠告訴人二十六萬零八百四十六元，伊雖以筆名毛捷之名
    義訂購，惟涉及權利義務事項，則簽以本名，並無詐欺犯意云云。
二、經查，右揭犯罪事實，業據告訴人乙○○於偵審中指訴綦詳，並有被告甲○○簽
    署之切結書、萬家公司收款對帳單等資料在卷足憑。次查，被告辯稱客戶李太陽
    、丙○○等人未付款，導致周轉不靈云云，惟被告未提供李太陽之年籍資料以供
    傳喚查證，另證人丙○○固到庭證稱：被告於八十九年二月間，向我承包室內裝
    璜工程，工程款共二十八萬餘元，我已支付十多萬元，後因吧檯尺寸不合，要求
    被告修改，但被告以價格不划算拒絕，我們對此有所爭執，所以尾款未付等語（
    見本院八十九年十一年三十日訊問筆錄），且有估價單一紙在卷可稽，惟本件被
    告應於八十八年七、八月間付款，與被告與證人鄭其文於八十九年二月間簽約之
    事實無關，其以之拒付告訴人之貨款，實無理由。又被告於八十五年間簽發本票
    三紙均不獲兌現，涉犯詐欺罪，先後經臺灣臺北地方法院八十七年度易字第一０
    六八號、臺灣高等法院八十七年度上易字第四四三一號案件判決在案，有判決書
    二份在卷可參，是被告對於自己經濟狀況拮据、已無付款能力之狀況早有認識，
    猶向告訴人大量訂貨，其於訂貨之初應有不法所有之詐欺犯意。另姑不論毛捷是
    否為被告之筆名，行為人參與商業活動首重信用，而正確無誤之連絡方式方能確
    保債權人之求償權利，查被告與告訴人簽約之時，僅留有「毛捷、臺北市○○路
    一八五號四０一Ｃ室、電話號碼00000000」等資料，有收款對帳單在卷
    可按，其中毛捷並非本名，而前開地址並非被告之住居所，而電話號碼0000
    0000號裝設在中華電信股份有限公司電信研究所，此有中華電信股份有限公
    司臺灣北區電信分公司八十九年十二月十三日北行二字第89C8202955號函在卷可
    參，告訴人指稱依前述資料均無法連絡被告，透過徵信社查出被告之身分證字號
    ，始連絡到被告等語，尚有所據。衡諸證人即承包商李志行、吳振榮均到庭證稱
    僅知被告叫毛捷，不知其本名（見本院九十年一月十日訊問筆錄），且被告明知
    簽約後無法立即清償全部債務，猶以該等身分與告訴人簽約，其簽署偽名以達詐
    欺目的之犯行，堪以認定，被告空言否認詐欺，委無足採。至於被告先後於八十
    八年十二月二十七日、八十九年一月五日、一月六日，分別清償一萬元、五千元
    、七千元予告訴人，有匯款回條聯在卷可參，然要屬詐欺犯行成立後之犯後態度
    問題，與詐欺罪之成立不生影響。綜上所述，本件事證明確，被告詐欺犯行，堪
    以認定。
二、核被告甲○○所為，係犯刑法第三百三十九條第一項之詐欺取財罪，其先後多次
    詐欺犯行，時間緊接，犯罪構成要件相同，顯係基於概括之犯意反覆為之，應依
    連續犯之規定，論以一罪並依法加重其刑。末按被告行為後，刑法第四十一條業
    於九十年一月十日修正公布施行，於同年一月十二日生效，依修正後之第四十一
    條第一項前段規定，得易科罰金之範圍由犯最重本刑為三年以下有期徒刑以下之
    刑之罪，擴大為犯最重本刑為五年以下有期徒刑以下之刑之罪，較有利於被告，
    依刑法第二條第一項前段之規定，本件應適用裁判時之修正後刑法第四十一條第
    一項前段規定，諭知易科罰金之折算標準，應予敘明。爰審酌被告之品性、智識
    程度，犯罪之動機、目的、手段、犯罪所得，致被害人所生損害、事後迄今尚未
    與被害人達成民事上和解及犯罪後態度等一切情狀，量處如主文所示之刑，並諭
    知易科罰金之折算標準，以示懲儆。
據上論斷，應依刑事訴訟法第二百九十九條第一項前段，刑法第五十六條、第三百三
十九條第一項、第二條第一項前段、第四十一條第一項前段，罰金罰鍰提高標準條例
第一條前段、第二條，判決如主文。
本案經檢察官蔡顯鑫到庭執行職務
中      華      民      國       九十       年     二     月    十四    日
                                      臺灣板橋地方法院刑事第六庭
                                          法  官  侯  志  融
右正本證明與原本無異
如不服本判決應於送達後十日內向本院提出上訴狀
                                          書記官  陳  淑  芳
中      華      民      國       九十       年     二     月    二十    日
【附錄本案論罪科刑法條全文】
刑法第三百三十九條
  意圖為自己或第三人不法之所有，以詐術使人將本人或第三人之物交付者，處五年
  以下有期徒刑、拘役或科或併科一千元以下罰金。
  以前項方法得財產上不法之利益或使第三人得之者，亦同。
  前二項之未遂犯罰之。


司法院資訊處製作；財團法人民間司法改革基金會備份。
